---
title: "Elso_hypo"
output: pdf_document
---
```{r}
setwd("~/Desktop/Szakdoga/")
d = read.csv2("~/Desktop/Szakdoga/STAT_DB2.csv")
attach(d)
# summary(d)
```

# 1. Hüvelyi szülés után a medencefenék izmai megnyúlnak a császármetszéshez képest.
(TODO: abszolút érték vagy sem?)


```{r }
csoport = Sz_mod
valt = dL_9
valt_PVN = valt[csoport=="PVN"]
valt_SC  = valt[csoport=="SC"]

jpeg('Hip1_dL9_boxplot.jpg',width = 1000, height = 400)
boxplot(valt_PVN,valt_SC,names=c("PVN","SC"),main="dL_9 (mm)",horizontal=TRUE)
dev.off()
jpeg('Hip1_dL9_hist.jpg',width = 1000, height = 400)
hist(valt_PVN,xlab="PVN",ylab="Gyakoriság",main="dL_9 (mm)",xlim=c(-5,15),breaks=-5:1:15)
dev.off()

jpeg('Hip1_szules_modja_oszlopdiagram.jpg',width = 1000, height = 400)
barplot(table(csoport),ylab="gyakoriság",main="Szülés módja",col=gray.colors(3))
pie(table(csoport),col=gray.colors(3),main="Szülés módja")
dev.off()
```
## Egyoldalas kétmintás t-próba: dL_9 értékekre nézve
```{r}
t.test(valt~csoport,alternative = "greater")
```

```{r}
csoport = Sz_mod
valt = dH_9
valt_PVN = valt[csoport=="PVN"]
valt_SC  = valt[csoport=="SC"]
```
jpeg('Hip1_dH9_boxplot.jpg',width = 1000, height = 400)
boxplot(valt_PVN,valt_SC,names=c("PVN","SC"),main="dH_9 (mm)",horizontal=TRUE)
dev.off()

## Egyoldalas kétmintás t-próba: dH_9 értékekre nézve
```{r}
t.test(valt~csoport,alternative = "greater")
```

```{r}
csoport = Sz_mod
valt = dB_9
valt_PVN = valt[csoport=="PVN"]
valt_SC  = valt[csoport=="SC"]
jpeg('Hip1_dB9_boxplot.jpg',width = 1000, height = 400)
boxplot(valt_PVN,valt_SC,names=c("PVN","SC"),main="dB_9 (mm)",horizontal=TRUE)
dev.off()
```

## Egyoldalas kétmintás t-próba: dB_9 értékekre nézve

```{r}
t.test(valt~csoport,alternative = "greater")
```

```{r}
csoport = Sz_mod
valt = dC_9
valt_SC = valt[csoport=="SC"]
valt_PVN  = valt[csoport=="PVN"]
```
jpeg('Hip1_dC9_boxplot.jpg',width = 1000, height = 400)
boxplot(valt_PVN,valt_SC,names=c("PVN","SC"),main="dC_9 (mm)",horizontal=TRUE)
dev.off()
## Egyoldalas kétmintás t-próba: dC_9 értékekre nézve

```{r}
t.test(valt~csoport,alternative = "greater")
```

```{r}
csoport = Sz_mod
valt = dX_9
valt_PVN  = valt[csoport=="PVN"]
valt_SC = valt[csoport=="SC"]
```
jpeg('Hip1_dX9_boxplot.jpg',width = 1000, height = 400)
boxplot(valt_PVN,valt_SC,names=c("PVN","SC"),main="dX_9 (mm)",horizontal=TRUE)
dev.off()
## Egyoldalas kétmintás t-próba: dX_9 értékekre nézve

```{r}
t.test(valt~csoport,alternative = "greater")
```

```{r}
csoport = Sz_mod
valt = dD_9
valt_PVN = valt[csoport=="PVN"]
valt_SC  = valt[csoport=="SC"]
```
jpeg('Hip1_dD9_boxplot.jpg',width = 1000, height = 400)
boxplot(valt_PVN,valt_SC,names=c("PVN","SC"),main="dD_9 (mm)",horizontal=TRUE)
dev.off()
## Egyoldalas kétmintás t-próba: dD_9 értékekre nézve

```{r}
t.test(valt~csoport,alternative = "greater")
```


## Leíró statisztikák
```{r}
table(csoport)
summary(valt_PVN)
summary(valt_SC)
sd(valt,na.rm=TRUE)
sd(valt_PVN,na.rm=T)
sd(valt_SC,na.rm=T)
```

## Grafikonok
```{r}
par(mfrow=c(2,2))
lim=c(min(min(valt_PVN,na.rm=T),min(valt_SC,na.rm=T)),max(max(valt_PVN,na.rm=T),max(valt_SC,na.rm=T)))
hist(valt_PVN,xlab="",ylab="",main="PVN",xlim=lim);hist(valt_SC,xlab="",ylab="",main="SC",xlim=lim)
boxplot(valt_PVN,horizontal=T,xlim=lim); boxplot(valt_SC,horizontal=T,xlim=lim)
par(mfrow=c(1,1))
```

\clearpage
