---
title: "Harmadik_hypo"
output: pdf_document
---
```{r}
d = read.csv2("~/Desktop/Szakdoga/STAT_DB2.csv")
attach(d)
# summary(d)
```
# 3. A szülések számával arányosan nő a medencefenék izmainak megnyúlása.

## Egyszempontos ANOVA dL_9 Pa
```{r}
csoport = Pa; x = dL_9; table(csoport)
csoport=Pa[Pa<4]
table(csoport)
x = dL_9[Pa<4]
```
```{r}
fit = aov(x~csoport)
summary(fit)
pairwise.t.test(x,csoport,alternative="greater")
```
```{r, echo=FALSE, fig.height=4, fig.width=6}
jpeg('Hip3_dL9_Pa_boxplot.jpg',width = 1000, height = 400)
boxplot(x~csoport,horizontal=T,ylab="Paritás",xlab="dL_9")
```
dev.off()

## Egyszempontos ANOVA dH_9 Pa
```{r}
csoport = Pa; x = dH_9; table(csoport)
```
```{r}
fit = aov(x~csoport)
summary(fit)
```

## Egyszempontos ANOVA dB_9 Pa
```{r}
csoport = Pa; x = dB_9; table(csoport)
```
```{r}
fit = aov(x~csoport)
summary(fit)
```
## Egyszempontos ANOVA dC_9 Pa
```{r}
csoport = Pa; x = dC_9; table(csoport)
```
```{r}
fit = aov(x~csoport)
summary(fit)
```

## Egyszempontos ANOVA dD_9 Pa
```{r}
csoport = Pa; x = dD_9; table(csoport)
```
```{r}
fit = aov(x~csoport)
summary(fit)
```
```{r, echo=FALSE, fig.height=4, fig.width=6}
jpeg('Hip3_dD9_Pa_boxplot.jpg',width = 1000, height = 400)
boxplot(x~csoport,horizontal=T,ylab="Paritás",xlab="dD_9")
```
dev.off()

## Egyszempontos ANOVA dX_9 Pa
```{r}
csoport = Pa; x = dX_9; table(csoport)
```
```{r}
fit = aov(x~csoport)
summary(fit)
```
```{r, echo=FALSE, fig.height=4, fig.width=6}
boxplot(x~csoport,horizontal=T,ylab="Paritás",xlab="dX_9")
```

## Egyszempontos ANOVA dL_9 Cae
```{r}
csoport = Cae; x = dL_9; table(csoport)
```
```{r}
fit = aov(x~csoport)
summary(fit)
```
```{r, echo=FALSE, fig.height=4, fig.width=6}
jpeg('Hip3_dL9_Cae_boxplot.jpg',width = 1000, height = 400)
boxplot(x~csoport,horizontal=T,ylab="Császármetszések száma",xlab="dL_9")
```
dev.off()

## Egyszempontos ANOVA dH_9 Cae
```{r}
csoport = Cae; x = dH_9; table(csoport)
```
```{r}
fit = aov(x~csoport)
summary(fit)
```

## Egyszempontos ANOVA dB_9 Cae
```{r}
csoport = Cae; x = dB_9; table(csoport)
```
```{r}
fit = aov(x~csoport)
summary(fit)
```

## Egyszempontos ANOVA dC_9 Cae
```{r}
csoport = Cae; x = dC_9; table(csoport)
```
```{r}
fit = aov(x~csoport)
summary(fit)
```

## Egyszempontos ANOVA dX_9 Cae
```{r}
csoport = Cae; x = dX_9; table(csoport)
```
```{r}
fit = aov(x~csoport)
summary(fit)
```

## Egyszempontos ANOVA dD_9 Cae
```{r}
csoport = Cae; x = dD_9; table(csoport)
```
```{r}
fit = aov(x~csoport)
summary(fit)
```
```{r, echo=FALSE, fig.height=4, fig.width=6}
boxplot(x~csoport,horizontal=T,ylab="Császáros szülések száma",xlab="dD_9")
```

## Ábrák
```{r, echo=FALSE, fig.height=4, fig.width=6}
boxplot(x~csoport,horizontal=T,ylab="Szülések száma",xlab="dD_9")
```

```{r, echo=FALSE}
par(mfrow=c(2,2))
hist(x[csoport==1],xlim=c(-6,12),xlab="1 szules (dD_9)",main="")
hist(x[csoport==2],xlim=c(-6,12),xlab="2 szules (dD_9)",main="")
hist(x[csoport==3],xlim=c(-6,12),xlab="3 szules (dD_9)",main="")
# hist(x[csoport==4],xlim=c(-6,12),xlab="4 szules (dD_9)",main="")
par(mfrow=c(1,1))
```
