---
title: "Elso_hypo"
output: pdf_document
---
```{r}
d = read.csv2("~/Desktop/STAT_DB2.csv")
attach(d)
# summary(d)
```

# 1. Hüvelyi szülés után a medencefenék izmai megnyúlnak a császármetszéshez képest.
(TODO: abszolút érték vagy sem?)


```{r}
csoport = Sz_mod
valt = dL_9
valt_PVN = valt[csoport=="PVN"]
valt_SC  = valt[csoport=="SC"]
```
## Egyoldalas kétmintás t-próba: dL_9 értékekre nézve
```{r}
t.test(valt~csoport,alternative = "greater")
```

```{r}
csoport = Sz_mod
valt = dH_9
valt_PVN = valt[csoport=="PVN"]
valt_SC  = valt[csoport=="SC"]
```

## Egyoldalas kétmintás t-próba: dH_9 értékekre nézve
```{r}
t.test(valt~csoport,alternative = "greater")
```

```{r}
csoport = Sz_mod
valt = dB_9
valt_PVN = valt[csoport=="PVN"]
valt_SC  = valt[csoport=="SC"]
```

## Egyoldalas kétmintás t-próba: dB_9 értékekre nézve
```{r}
t.test(valt~csoport,alternative = "greater")
```

```{r}
csoport = Sz_mod
valt = dC_9
valt_SC = valt[csoport=="SC"]
valt_PVN  = valt[csoport=="PVN"]
```

## Egyoldalas kétmintás t-próba: dC_9 értékekre nézve
```{r}
t.test(valt~csoport,alternative = "greater")
```

```{r}
csoport = Sz_mod
valt = dX_9
valt_PVN  = valt[csoport=="PVN"]
valt_SC = valt[csoport=="SC"]
```

## Egyoldalas kétmintás t-próba: dX_9 értékekre nézve
```{r}
t.test(valt~csoport,alternative = "greater")
```

```{r}
csoport = Sz_mod
valt = dD_9
valt_PVN = valt[csoport=="PVN"]
valt_SC  = valt[csoport=="SC"]
```
## Egyoldalas kétmintás t-próba: dD_9 értékekre nézve
```{r}
t.test(valt~csoport,alternative = "greater")
```


## Leíró statisztikák
```{r}
table(csoport)
summary(valt_PVN)
summary(valt_SC)
sd(valt,na.rm=TRUE)
sd(valt_PVN,na.rm=T)
sd(valt_SC,na.rm=T)
```

## Grafikonok
```{r}
par(mfrow=c(2,2))
lim=c(min(min(valt_PVN,na.rm=T),min(valt_SC,na.rm=T)),max(max(valt_PVN,na.rm=T),max(valt_SC,na.rm=T)))
hist(valt_PVN,xlab="",ylab="",main="PVN",xlim=lim);hist(valt_SC,xlab="",ylab="",main="SC",xlim=lim)
boxplot(valt_PVN,horizontal=T,xlim=lim); boxplot(valt_SC,horizontal=T,xlim=lim)
par(mfrow=c(1,1))
```

\clearpage
