---
title: "Szakdolgozat - Farkas Lajos"
author: 'Statisztika: Griechisch Erika'
date: "December, 2017"
output:
  pdf_document: default
  word_document: default
---

```{r setup, include=FALSE}
knitr::opts_chunk$set(echo = TRUE)
```

# Hipotézisek

\begin{enumerate}
\item  Hüvelyi szülés után a medencefenék izmai megnyúlnak a császármetszéshez képest.
\item  Az újszülött súlya szignifikáns összefüggést mutat a medencefenék izmainak megnyúlásával. A nagyobb születési súllyal megnõ a medencefenék izmainak megnyúlása.
\item  A szülések számával arányosan nõ a medencefenék izmainak megnyúlása.
\item  Az anyai BMI-vel arányosan nõ a medencefenék izmainak megnyúlása.
\item  A terhességi korral arányosan növekszig a medencefenék izmainak megnyúlása (mondjuk az elsõ trimeszterbeli értékeket kellene összevetni a szülés elõttivel).
\item  A szülés elõtti medencefenék (36. hetes UH) megnyúlása nagyobb a szülés utáni 6 hetes kontrollhoz képest.
\item	Fiatalabb várandósoknál kisebb mértékú az izmok megnyúlása, mint az idõsebbeknél
\item	Fiatal várandósoknál nagyobb a szülés elõtt és a szülés után mért izomnyúlás közötti különbség, mint az idõsebb várandósoknál. (jobb a regenerációs hajlam fiatalabb korban)
\item	Az izommegnyúlás mértéke korrelál a testmagassággal.
\item Szülés módja alapján a dL\_9-dL\_8 értékek nõnek hüvelyi szülés esetén
\end{enumerate}

,,Megnyúlnak'' = delták. Abszolút érték számít.


```{r}
d = read.csv("~/Work/Education/Statisztikai_elemzesek/FarkasLajos_noi_klinika/STAT_DB.csv")
attach(d)
summary(d)
```

## Magyarázat

\begin{tabular}{ll}
Mag	& Anyai magasság (cm)\\
Gr	& Terhességek száma\\
Pa	& Hüvelyi szülések száma\\
Cae	& Császármetszések száma\\
Sz\_mod	& Szülés módja: PVN=hüvelyi, SC=császár\\
Sz\_het	& Szüléskor betöltött terhességi hetek száma\\
Sz\_suly	& Újszülött tömege\\
Tkor\_\*	& Terhességi kor napban kifejezve *-dik méréskor\\
CRL\_\*	& Ülõméret *-dik méréskor\\
BPD\_\*	& Biparietalis distance *-dik megjelenéskor\\
L1\_\*; H1\_\*\dots &	Méretek nyugalomban (mm)\\
L2\_\*; H2\_\*\dots	&Méretek hasprésre (mm)\\
Ttkg\_\* & 	Anyai testtömeg \*-dik méréskor (kg)\\
dL\_\*; dH\_* &	L1\_\* - L2\_\*; H1\_\* - H2\_\*\dots\\
Suly\_\*&	Magzat becsült tömege *-dik megjelenéskor\\
\end{tabular}


\clearpage

# 1. Hüvelyi szülés után a medencefenék izmai megnyúlnak a császármetszéshez képest.

```{r}
csoport = Sz_mod
table(csoport)
valt = abs(dL_9)
summary(valt[csoport=="PVN"])
summary(valt[csoport=="SC"])
sd(valt,na.rm=TRUE)
#sd(kulonbseg[csoport=="SC"])
```

```{r}
hist(valt[csoport=="PVN"])
boxplot(valt[csoport=="PVN"],horizontal=T)
hist(valt[csoport=="SC"])
boxplot(valt[csoport=="SC"],horizontal=T)
t.test(valt~csoport,alternative = "greater")
```

# 2. Az újszülött súlya szignifikáns összefüggést mutat a medencefenék izmainak megnyúlásával. A nagyobb születési súllyal megnõ a medencefenék izmainak megnyúlása.

```{r}
x = HC_8[HC_8<900 & HC_8>200]
y = dL_8[HC_8<900 & HC_8>200]
plot(x,y)
cor.test(x,y)
```

# 3. A szülések számával arányosan nõ a medencefenék izmainak megnyúlása.
```{r}
csoport = Pa + Cae
table(csoport)
x = dL_9
csoport
boxplot(x~csoport,horizontal=T)
hist(x[csoport==1],xlim=c(-6,12))
hist(x[csoport==2],xlim=c(-6,12))
hist(x[csoport==3],xlim=c(-6,12))
hist(x[csoport==4],xlim=c(-6,12))
fit = aov(x~csoport)
summary(fit)
```

# 4. Az anyai BMI-vel arányosan nõ a medencefenék izmainak megnyúlása.
```{r}
x = dL_9[BMI<37]
y = BMI[BMI<37]
plot(x,y,xlab="dL_9",ylab="BMI")
cor.test(x,y)
```

# 9. Az izommegnyúlás mértéke korrelál a testmagassággal.
```{r}
x = dL_9
y = Mag
plot(x,y,xlab="dL_9",ylab="BMI")
cor.test(x,y)
```

# 5. A terhességi korral arányosan növekszig a medencefenék izmainak megnyúlása (mondjuk az elsõ trimeszterbeli értékeket kellene összevetni a szülés elõttivel).

TODO



# 6. A szülés elõtti medencefenék (36. hetes UH) megnyúlása nagyobb a szülés utáni 6 hetes kontrollhoz képest.
```{r}
kontroll_6hetes = dL_9
szules_elott = dL_8
kul = szules_elott - kontroll_6hetes
boxplot(kontroll_6hetes,szules_elott,kul,horizontal=TRUE,names=c("dL_9","dL_8","kulonbseg"))
hist(dL_8)
hist(dL_9)
t.test(kontroll_6hetes,szules_elott,alternative="greater",paired=TRUE)
t.test(kontroll_6hetes,szules_elott,paired=TRUE)
```


# 7-8. Fiatalabb várandósoknál kisebb mértékú az izmok megnyúlása, mint az idõsebbeknél. 	Fiatal várandósoknál nagyobb a szülés elõtt és a szülés után mért izomnyúlás közötti különbség, mint az idõsebb várandósoknál. (jobb a regenerációs hajlam fiatalabb korban)
```{r}
x = Ek
y1 = dL_8
y2 = dL_9
yd = y2-y1
plot(x,y1,xlab="életkor",ylab="dL_8")
cor.test(x,y1)
plot(x,y2,xlab="életkor",ylab="dL_9")
cor.test(x,y2)
plot(x,yd,xlab="életkor",ylab="dL_9-dL_8")
cor.test(x,yd)
```

# 10. Szülés módja alapján a dL\_9-dL\_8 értékek nõnek hüvelyi szülés esetén

```{r}
csoport = Sz_mod
valt = dL_9-dL_8
boxplot(valt,horizontal=T)
summary(valt)
summary(valt[csoport=="PVN"])
summary(valt[csoport=="SC"])
sd(valt,na.rm=TRUE)
huvelyi = valt[csoport=="PVN"]
csaszar = valt[csoport=="SC"]
t.test(huvelyi,csaszar,alternative="greater")
t.test(huvelyi,csaszar)
boxplot(huvelyi,csaszar,horizontal=T,names=c("huvelyi","csaszar"),xlab="dL9-dL8")
```
