---
title: "Szakdolgozat - Farkas Lajos"
author: 'Statisztika: Griechisch Erika'
date: "December, 2017"
output:
  pdf_document: default
  word_document: default
---

# Hipotézisek

\begin{enumerate}
\item  Hüvelyi szülés után a medencefenék izmai megnyúlnak a császármetszéshez képest.
\item  Az újszülött súlya szignifikáns összefüggést mutat a medencefenék izmainak megnyúlásával. A nagyobb születési súllyal megnõ a medencefenék izmainak megnyúlása.
\item  A szülések számával arányosan nõ a medencefenék izmainak megnyúlása.
\item  Az anyai BMI-vel arányosan nõ a medencefenék izmainak megnyúlása.
\item  A terhességi korral arányosan növekszig a medencefenék izmainak megnyúlása (mondjuk az elsõ trimeszterbeli értékeket kellene összevetni a szülés elõttivel).
\item  A szülés elõtti medencefenék (36. hetes UH) megnyúlása nagyobb a szülés utáni 6 hetes kontrollhoz képest.
\item	Fiatalabb várandósoknál kisebb mértékú az izmok megnyúlása, mint az idõsebbeknél
\item	Fiatal várandósoknál nagyobb a szülés elõtt és a szülés után mért izomnyúlás közötti különbség, mint az idõsebb várandósoknál. (jobb a regenerációs hajlam fiatalabb korban)
\item	Az izommegnyúlás mértéke korrelál a testmagassággal.
\item Szülés módja alapján a dL\_9-dL\_8 értékek nõnek hüvelyi szülés esetén
\end{enumerate}

,,Megnyúlnak'' = delták. Abszolút érték számít. TODO


## Magyarázat

\begin{tabular}{ll}
Mag	& Anyai magasság (cm)\\
Gr	& Terhességek száma\\
Pa	& Hüvelyi szülések száma\\
Cae	& Császármetszések száma\\
Sz\_mod	& Szülés módja: PVN=hüvelyi, SC=császár\\
Sz\_het	& Szüléskor betöltött terhességi hetek száma\\
Sz\_suly	& Újszülött tömege\\
Tkor\_\*	& Terhességi kor napban kifejezve *-dik méréskor\\
CRL\_\*	& Ülõméret *-dik méréskor\\
BPD\_\*	& Biparietalis distance *-dik megjelenéskor\\
L1\_\*; H1\_\*\dots &	Méretek nyugalomban (mm)\\
L2\_\*; H2\_\*\dots	&Méretek hasprésre (mm)\\
Ttkg\_\* & 	Anyai testtömeg \*-dik méréskor (kg)\\
dL\_\*; dH\_* &	L1\_\* - L2\_\*; H1\_\* - H2\_\*\dots\\
Suly\_\*&	Magzat becsült tömege *-dik megjelenéskor\\
\end{tabular}

```{r}
d = read.csv("~/Work/Education/Statisztikai_elemzesek/FarkasLajos_noi_klinika/STAT_DB.csv")
attach(d)
summary(d)
```

\clearpage

# 1. Hüvelyi szülés után a medencefenék izmai megnyúlnak a császármetszéshez képest.
TODO: abszolút érték vagy sem?

```{r}
csoport = Sz_mod
valt = dL_9
valt_PVN = valt[csoport=="PVN"]
valt_SC  = valt[csoport=="SC"]
```

## Leíró statisztikák
```{r}
table(csoport)
summary(valt_PVN)
summary(valt_SC)
sd(valt,na.rm=TRUE)
sd(valt_PVN,na.rm=T)
sd(valt_SC,na.rm=T)
```

## Grafikonok
```{r}
par(mfrow=c(2,2))
lim=c(min(min(valt_PVN,na.rm=T),min(valt_SC,na.rm=T)),max(max(valt_PVN,na.rm=T),max(valt_SC,na.rm=T)))
hist(valt_PVN,xlab="",ylab="",main="PVN",xlim=lim);hist(valt_SC,xlab="",ylab="",main="SC",xlim=lim)
boxplot(valt_PVN,horizontal=T,xlim=lim); boxplot(valt_SC,horizontal=T,xlim=lim)
par(mfrow=c(1,1))
```

## Egyoldalas páros t-próba
```{r}
t.test(valt~csoport,alternative = "greater")
```
\clearpage

# 2. Az újszülött súlya szignifikáns összefüggést mutat a medencefenék izmainak megnyúlásával. A nagyobb születési súllyal megnõ a medencefenék izmainak megnyúlása.

TODO túl magas és túl alacsony HC_8 értékek?

```{r, fig.height=4, fig.width=5}
x = HC_8[HC_8<900 & HC_8>200]
y = dL_8[HC_8<900 & HC_8>200]
plot(x,y)
cor.test(x,y)
```

\clearpage

# 3. A szülések számával arányosan nõ a medencefenék izmainak megnyúlása.
```{r}
csoport = Pa + Cae; x = dL_9; table(csoport)
```

## Ábrák
```{r, echo=FALSE, fig.height=4, fig.width=6}
boxplot(x~csoport,horizontal=T,ylab="Szulesek szama",xlab="dL_9")
```

```{r, echo=FALSE}
par(mfrow=c(2,2))
hist(x[csoport==1],xlim=c(-6,12),xlab="1 szules (dL_9)",main="")
hist(x[csoport==2],xlim=c(-6,12),xlab="2 szules (dL_9)",main="")
hist(x[csoport==3],xlim=c(-6,12),xlab="3 szules (dL_9)",main="")
hist(x[csoport==4],xlim=c(-6,12),xlab="4 szules (dL_9)",main="")
par(mfrow=c(1,1))
```

## Egyszempontos ANOVA
```{r}
fit = aov(x~csoport)
summary(fit)
```

\clearpage

# 4. Az anyai BMI-vel arányosan nõ a medencefenék izmainak megnyúlása.
TODO adatok tisztítása! (túl magas BMI-k, pontatlan súly miatt)

```{r}
x = dL_9[BMI<37]
y = BMI[BMI<37]
plot(x,y,xlab="dL_9",ylab="BMI")
cor.test(x,y)
```

\clearpage


# 9. Az izommegnyúlás mértéke korrelál a testmagassággal.
```{r}
x = dL_9
y = Mag
plot(x,y,xlab="dL_9",ylab="BMI")
cor.test(x,y)
```

\clearpage

# 5. A terhességi korral arányosan növekszig a medencefenék izmainak megnyúlása (mondjuk az elsõ trimeszterbeli értékeket kellene összevetni a szülés elõttivel).

TODO

\clearpage

# 6. A szülés elõtti medencefenék (36. hetes UH) megnyúlása nagyobb a szülés utáni 6 hetes kontrollhoz képest.
```{r}
kontroll_6hetes = dL_9
szules_elott = dL_8
kul = szules_elott - kontroll_6hetes
```

## Ábrák
```{r, echo=FALSE}
par(mfrow=c(1,3))
hist(dL_8,xlab="dL_8",main="")
hist(dL_9,xlab="dL_9",main="")
hist(kul,xlab="dL_9-dL_8",main="")
par(mfrow=c(1,1))
boxplot(kontroll_6hetes,szules_elott,kul,horizontal=TRUE,names=c("dL_9","dL_8","kulonbseg"))
```

## Páros t-próba
```{r}
t.test(kontroll_6hetes,szules_elott,alternative="greater",paired=TRUE)
```

\clearpage

# 7-8. Fiatalabb várandósoknál kisebb mértékû az izmok megnyúlása, mint az idõsebbeknél. 	Fiatal várandósoknál nagyobb a szülés elõtt és a szülés után mért izomnyúlás közötti különbség, mint az idõsebb várandósoknál. (jobb a regenerációs hajlam fiatalabb korban)
```{r}
x = Ek
y1 = dL_8
y2 = dL_9
yd = y2-y1
```

## Ábrák
```{r, echo=FALSE}
par(mfrow=c(1,3))
plot(x,y1,xlab="életkor",ylab="dL_8")
plot(x,y2,xlab="életkor",ylab="dL_9")
plot(x,yd,xlab="életkor",ylab="dL_9-dL_8")
par(mfrow=c(1,1))
```

\clearpage

## Korreláció vizsgálatok
```{r}
cor.test(x,y1)
cor.test(x,y2)
cor.test(x,yd)
```
\clearpage

# 10. Szülés módja alapján a dL\_9-dL\_8 értékek nõnek hüvelyi szülés esetén

## Leíró statisztikák
```{r}
csoport = Sz_mod
valt = dL_9-dL_8
valt_PVN = valt[csoport=="PVN"]
valt_SC = valt[csoport=="SC"]
summary(valt);summary(valt_PVN);summary(valt_SC)
sd(valt,na.rm=TRUE);sd(valt_PVN,na.rm=TRUE);sd(valt_SC,na.rm=TRUE)
```

## Ábrák
```{r echo=FALSE}
boxplot(valt_PVN,valt_SC,horizontal=T,names=c("PVN","SC"),xlab="dL9-dL8")
```

## Kétmintás t-próba
```{r}
t.test(valt_PVN,valt_SC,alternative="greater")
```
