---
title: "Harmadik_hypo"
output: pdf_document
---
```{r}
d = read.csv2("~/Desktop/STAT_DB2.csv")
attach(d)
# summary(d)
```
# 3. A szülések számával arányosan nő a medencefenék izmainak megnyúlása. (Na itt az a helyzet, hogy a delta X a hüvelyi szülések számával fordítottan arányos, vagyis minél többet szült, annál kisebb a dX szülés előtt. Elgondolkodtató.)

```{r}
csoport = Cae; x = dD_8; table(csoport)
```

## Egyszempontos ANOVA dD_8 SC
```{r}
fit = aov(x~csoport)
summary(fit)
```

```{r, echo=FALSE, fig.height=4, fig.width=6}
boxplot(x~csoport,horizontal=T,ylab="Szulesek szama",xlab="dD_8")
```


```{r}
csoport = Pa; x = dD_8; table(csoport)
```

## Egyszempontos ANOVA dD_8 PVN
```{r}
fit = aov(x~csoport)
summary(fit)
```

```{r, echo=FALSE, fig.height=4, fig.width=6}
boxplot(x~csoport,horizontal=T,ylab="Szulesek szama",xlab="dD_8")
```


```{r}
csoport = Pa; x = dX_8; table(csoport)
```

## Egyszempontos ANOVA dX_8 PVN
```{r}
fit = aov(x~csoport)
summary(fit)
```

```{r, echo=FALSE, fig.height=4, fig.width=6}
boxplot(x~csoport,horizontal=T,ylab="Szulesek szama",xlab="dX_8")
```



```{r}
csoport = Pa; x = dL_8; table(csoport)
```

## Egyszempontos ANOVA dL_8 PVN
```{r}
fit = aov(x~csoport)
summary(fit)
```

```{r}
csoport = Pa; x = dH_8; table(csoport)
```

## Egyszempontos ANOVA dH_8 PVN
```{r}
fit = aov(x~csoport)
summary(fit)
```

```{r}
csoport = Pa; x = dB_8; table(csoport)
```

## Egyszempontos ANOVA dB_8 PVN
```{r}
fit = aov(x~csoport)
summary(fit)
```

```{r}
csoport = Pa; x = dC_8; table(csoport)
```

## Egyszempontos ANOVA dC_8 PVN
```{r}
fit = aov(x~csoport)
summary(fit)
```


```{r}
csoport = Cae; x = dL_8; table(csoport)
```

## Egyszempontos ANOVA dL_8 SC
```{r}
fit = aov(x~csoport)
summary(fit)
```

```{r}
csoport = Cae; x = dH_8; table(csoport)
```

## Egyszempontos ANOVA dH_8 SC
```{r}
fit = aov(x~csoport)
summary(fit)
```

```{r}
csoport = Cae; x = dB_8; table(csoport)
```

## Egyszempontos ANOVA dB_8 SC
```{r}
fit = aov(x~csoport)
summary(fit)
```

```{r}
csoport = Cae; x = dC_8; table(csoport)
```

## Egyszempontos ANOVA dC_8 SC
```{r}
fit = aov(x~csoport)
summary(fit)
```

```{r}
csoport = Cae; x = dX_8; table(csoport)
```

## Egyszempontos ANOVA dX_8 SC
```{r}
fit = aov(x~csoport)
summary(fit)
```

## Ábrák
```{r, echo=FALSE, fig.height=4, fig.width=6}
boxplot(x~csoport,horizontal=T,ylab="Szulesek szama",xlab="dX_8")
```

```{r, echo=FALSE}
par(mfrow=c(2,2))
hist(x[csoport==1],xlim=c(-6,12),xlab="1 szules (dX_8)",main="")
hist(x[csoport==2],xlim=c(-6,12),xlab="2 szules (dX_8)",main="")
hist(x[csoport==3],xlim=c(-6,12),xlab="3 szules (dX_8)",main="")
# hist(x[csoport==4],xlim=c(-6,12),xlab="4 szules (dX_8)",main="")
par(mfrow=c(1,1))
```
