---
title: "Hetedik_hypo"
output: pdf_document
---

```{r}
d = read.csv2("~/Desktop/STAT_DB2.csv")
attach(d)
# summary(d)
```


# 7-8. Fiatalabb várandósoknál kisebb mértékű az izmok megnyúlása, mint az idúsebbeknél. Fiatal várandósoknál nagyobb a szülés előtt illetve a szülés után mért izomnyúlás közötti különbség, mint az idősebb várandósoknál. (jobb a regenerációs hajlam fiatalabb korban)

```{r}
x = eletkor
y1 = dD_9
y2 = dD_8
yd = y2-y1
```

## Korreláció vizsgálatok dD-re
```{r}
cor.test(x,y1)
cor.test(x,y2)
cor.test(x,yd)
```


```{r}
x = eletkor
y1 = dX_9
y2 = dX_8
yd = y2-y1
```

## Korreláció vizsgálatok dX-re
```{r}
cor.test(x,y1)
cor.test(x,y2)
cor.test(x,yd)
```

```{r}
x = eletkor
y1 = dL_9
y2 = dL_8
yd = y2-y1
```

## Korreláció vizsgálatok dL-re
```{r}
cor.test(x,y1)
cor.test(x,y2)
cor.test(x,yd)
```

```{r}
x = eletkor
y1 = dH_9
y2 = dH_8
yd = y2-y1
```

## Korreláció vizsgálatok dH-ra
```{r}
cor.test(x,y1)
cor.test(x,y2)
cor.test(x,yd)
```

```{r}
x = eletkor
y1 = dB_9
y2 = dB_8
yd = y2-y1
```

## Korreláció vizsgálatok dB-re
```{r}
cor.test(x,y1)
cor.test(x,y2)
cor.test(x,yd)
```

```{r}
x = eletkor
y1 = dC_9
y2 = dC_8
yd = y2-y1
```

## Korreláció vizsgálatok dC-re
```{r}
cor.test(x,y1)
cor.test(x,y2)
cor.test(x,yd)
```



## Ábrák
```{r, echo=FALSE}
par(mfrow=c(1,3))
plot(x,y1,xlab="Életkor",ylab="dX_8")
plot(x,y2,xlab="Életkor",ylab="dX_9")
plot(x,yd,xlab="Életkor",ylab="dX_8-dX_9")
par(mfrow=c(1,1))
```

